ACORDAO-COMPLETO-2355132

ACÓRDÃO 3971/2019 ATA 17/2019 - PRIMEIRA CÂMARA

VISTOS, relatados e discutidos estes autos de monitoramento do item 9.2 do Acórdão 4991/2017-TCU-Primeira Câmara. 
ACORDAM os ministros do Tribunal de Contas da União, reunidos em sessão da 1ª Câmara, ante as razões expostas pelo relator, em:
9.1. aplicar ao Sr. Edicley Souza Barreto, prefeito do município de Ibititá/BA, a multa prevista no art. 58, IV, da Lei 8.443/1992, no valor de R$ 3.500,00 (três mil e quinhentos reais) atualizada monetariamente desde a data do presente acórdão até o efetivo recolhimento, se for paga após o vencimento, na forma da legislação vigente, fixando o prazo de 15 (quinze) dias, a contar do recebimento da notificação, para que comprove, perante este Tribunal, o recolhimento da quantia ao Tesouro Nacional, nos termos do art. 216 do Regimento Interno do Tribunal;
9.2. com fundamento no art. 28 da Lei 8.443/1992, autorizar, desde logo, a cobrança judicial da dívida, caso não atendida a notificação;
9.3. determinar ao município de Ibititá/BA que encaminhe a este Tribunal documentos aptos a demonstrar o cumprimento do item 9.2 do Acórdão 4991/2017-TCU-Primeira Câmara; 
9.4. dar ciência deste acórdão ao município de Ibititá/BA e ao Sr. Edicley Souza Barreto.

Monitoramento do item 9.2 do acórdão 4991/2017-TCU-1ª Câmara, que determinou ao município a não prorrogação de contrato.

Primeira Câmara

Município de Ibititá/BA.

3. Responsável: Edicley Souza Barreto (XXX.222.025-XX).

13.1. Ministros presentes: Walton Alencar Rodrigues (Presidente) e Benjamin Zymler.
13.2. Ministros-Substitutos convocados: Marcos Bemquerer Costa e André Luís de Carvalho.
13.3. Ministro-Substituto presente: Weder de Oliveira (Relator).

ACORDAO-COMPLETO-2405636

Acórdão 11857/2020 - Primeira Câmara

WEDER DE OLIVEIRA

Examino monitoramento do item 9.2 do Acórdão 4991/2017-TCU-Primeira Câmara, proferido no TC Processo 004.450/2017-5, no qual esta Corte deliberou:
"9.2. determinar ao município de Ibititá/BA, com fundamento no art. 250, II, do RI/TCU, que se abstenha de prorrogar o contrato 70/2017, decorrente do pregão presencial 17/2017."
Nesse processo, foi examinada representação reportando irregularidades no pregão presencial 12/2017, promovido pelo município de Ibititá/BA, que tinha como objeto a contratação de serviços de locação de veículos para o transporte escolar de alunos da rede municipal e estadual de ensino.
Em sua manifestação, a então Secretaria de Controle Externo no Estado da Bahia analisou e concluiu, em encaminhamento unânime (peça 13) :
"2. 	A determinação referente ao subitem 9.2 foi comunicada à Prefeitura Municipal de Ibititá/BA nos termos do Ofício 1818/2017-TCU/SECEX/BA (peça 4) e recebida no destinatário em 10/7/2017 (AR peça 5) .
3. 	Entretanto, decorrido o prazo estabelecido pelo Tribunal, não houve qualquer comunicação ao TCU acerca do cumprimento do item 9.2 do Acórdão 4991/2017-TCU-Primeira Câmara.
4.	Diante do exposto, a instrução à peça 7 propôs a realização de diligência junto à Prefeitura Municipal de Ibititá/BA, a fim de que fossem apresentados documentos que demonstrassem o cumprimento do mencionado decisum.
5.	Esta Secretaria diligenciou à Prefeitura Municipal de Ibititá/BA por meio do Ofício 0342/2018-TCU/SECEX-BA, datado de 26/2/2018, e Ofício 2007/2018-TCU/SECEX-BA, datado de 15/8/2018. Transcorridos os prazos regimentais fixados, o responsável, sem causa justificada, não atendeu às referidas diligências, razão por que propomos a aplicação da multa prevista no art. 58, inciso IV, da Lei 8.443/1992, c/c o art. 268, inciso IV e § 3º, do RI/TCU, ao Sr. Edicley Souza Barreto, Prefeito Municipal de Ibititá/BA." 
É o relatório.

não há.

Não atuou.

MONITORAMENTO. DESCUMPRIMENTO DE DILIGÊNCIA DO TRIBUNAL PELA UNIDADE JURISDICIONADA. REITERAÇÃO DA MEDIDA SANEADORA. OMISSÃO DO GESTOR RESPONSÁVEL. APLICAÇÃO DE MULTA. RENOVAÇÃO DA DILIGÊNCIA. CIÊNCIA.

MONITORAMENTO (MON)

Secretaria de Controle Externo da Educação (SecexEduc).

Tratam os autos de monitoramento do item 9.2 do Acórdão 4991/2017-TCU-Primeira Câmara, proferido no TC Processo 004.450/2017-5, no qual esta Corte deliberou:
9.2. determinar ao município de Ibititá/BA, com fundamento no art. 250, II, do RI/TCU, que se abstenha de prorrogar o contrato 70/2017, decorrente do pregão presencial 17/2017.
Nesse processo, foi examinada representação reportando irregularidades no pregão presencial 12/2017, promovido pelo município de Ibititá/BA, que tinha como objeto a contratação de serviços de locação de veículos para o transporte escolar de alunos da rede municipal e estadual de ensino.
Com vistas ao saneamento do processo e a aferir o cumprimento da mencionada deliberação, foram encaminhados à unidade jurisdicionada os ofícios 0342/2018-TCU/SECEX-BA, de 26/2/2018, e 2007/2018-TCU/SECEX-BA, de 15/8/2018, acerca dos quais o ente municipal não se manifestou, apesar de terem sido regularmente recebidos (peças 9 a 12) . 
O prefeito responsável, Edicley Souza Barreto, permaneceu silente quanto às solicitações deste Tribunal de Contas da União, mesmo que, reiteradamente, tenha sido instado para o cumprimento da diligência, sendo, inclusive, alertado no sentido de que o não atendimento à medida saneadora poderia ensejar a aplicação de multa. 
Quanto ao descumprimento de diligências autorizadas por esta Corte de Contas, são aplicados os seguintes normativos:
[Lei 8.443/1992] 
art. 58. O Tribunal poderá aplicar multa de Cr$ 42.000.000,00 (quarenta e dois milhões de cruzeiros) , ou valor equivalente em outra moeda que venha a ser adotada como moeda nacional, aos responsáveis por:
 (...) 
IV - não atendimento, no prazo fixado, sem causa justificada, a diligência do Relator ou a decisão do Tribunal;"
[RI/TCU]
art. 268. O Tribunal poderá aplicar multa, nos termos do caput do art. 58 da Lei 8.443, de 1992, atualizada na forma prescrita no § 1º deste artigo, aos responsáveis por contas e atos adiante indicados, observada a seguinte gradação:
 (...) 
§ 3º A multa aplicada com fundamento nos incisos IV, V, VI, VII ou VIII prescinde de prévia audiência dos responsáveis, desde que a possibilidade de sua aplicação conste da comunicação do despacho ou da decisão descumprida ou do ofício de apresentação da equipe de fiscalização.
Assim, tem-se que o prefeito responsável não encaminhou as informações solicitadas, a despeito de ter sido devida e reiteradamente cientificado, conforme evidenciam os avisos de recebimento acostados às peças 10 e 12, motivo pelo qual deve ser aplicada a ele a multa prevista no art. 58, IV, da Lei 8.443/1992, não havendo a necessidade de sua oitiva, haja vista que a aplicação desta sanção foi alertada por via dos expedientes encaminhados, conforme prescrito no art. 268, § 3º do RI/TCU.
Por derradeiro, deve ser realizada nova diligência com o fito de obter documentos aptos a confirmar o cumprimento do item 9.2 do Acórdão 4991/2017-TCU-Primeira Câmara.
Ante o exposto, manifesto-me pela aprovação do acórdão que ora submeto à apreciação deste Colegiado.
TCU, Sala das Sessões Ministro Luciano Brandão Alves de Souza, em 28 de maio de 2019.
Weder de Oliveira
Relator